【裁判字號】    99,台上,4911
【裁判日期】    990805
【裁判案由】    偽造有價證券
【裁判全文】
最高法院刑事判決            九十九年度台上字第四九一一號
上  訴  人  台灣高等法院檢察署檢察官
被      告  甲○○
上列上訴人因被告偽造有價證券案件，不服台灣高等法院中華民
國九十九年六月一日第二審判決（九十九年度上訴字第五七五號
，起訴案號：台灣板橋地方法院檢察署八十二年度偵字第七五二
八號），提起上訴，本院判決如下：
    主  文
原判決撤銷，發回台灣高等法院。
    理  由
本件原判決以公訴意旨略謂：被告甲○○於民國八十一年十月間
，在任職之公司竊取同事簡志偉所有台灣中小企業銀行中和分行
、票號AA0000000 已蓋就印鑑章之空白支票乙紙，偽填發票日為
八十二年二月十八日及票面金額新台幣（下同）六萬零六百元後
，於八十一年底，交予不知情之饒信義（原名張信義）清償其在
「銀絲餐廳」之消費債務而行使之，認被告牽連涉犯刑法第三百
二十條第一項、第二百零一條第一、二項之竊盜、偽造並行使有
價證券罪嫌。但經調查證據結果，認被告之犯罪不能證明，因而
維持第一審諭知被告無罪之判決，駁回檢察官之第二審上訴；固
非無見。
惟查：(一)、審理事實之法院，對於案內與待證事項有關之一切證
據，除認為不必要者外，均應詳為調查，然後基於調查所得之心
證以為判斷之基礎。故證據雖已調查，而尚有其他必要部分並未
調查，仍難遽為被告有利或不利之認定。原判決以經比較證人饒
信義、徐美雲於警詢及審判中之陳述，認渠等距離案發當時最接
近之警詢筆錄證詞與事實較相符合，為可採信，據而認定被告確
有於八十一年年底持系爭支票交付饒信義，以清償其在「銀絲餐
廳」消費帳款乙情（見原判決第六頁，理由四之(三)）。如若非虛
，似謂被告確有行使該支票之事實，則被告如何取得系爭支票？
是否本於合法之權源？以及該支票是否出於偽造；如係偽造，被
告有無參與偽造犯行及其行使前是否知悉該支票係屬偽造諸端，
攸關被告被訴犯行能否成立之判斷，自有詳查慎究之必要。乃原
審未進一步調查釐清並為必要之說明，泛以被告否認持有並行使
系爭支票，認尚不足推論被告有竊盜、偽造有價證券行為（見原
判決第六頁第二八至三一行），而為被告有利之判斷，洵有調查
職責未盡及理由不備之違誤。(二)、法院因調查證據及犯罪情形，
得實施勘驗，刑事訴訟法第二百十二條定有明文。審判中之勘驗
，係由法院、審判長、受命法官透過感官知覺之運用，觀察現存
物體（包含人之身體）狀態、或場所之一切情狀，就其接觸觀察
所得之過程，依其認知，藉以發見證據，而為判斷犯罪情形之調
查證據方法。勘驗之目的，在於檢查證據，或為物證之實驗，藉
以發見證據及犯罪情形，作為證據資料。故同法第四十二條第一
項明定勘驗應製作筆錄，記載實施之年、月、日及時間、處所並
其他必要之事項。所稱「其他必要之事項」，係指勘驗應記載勘
驗始末及其內容，並履行法定之方式而言。原判決理由四之(二)說
明依肉眼觀察比對卷附系爭支票發票人欄與金額欄所蓋「簡志偉
」之印文，其外觀、大小、字體均屬相同，可認係由同一印章所
蓋等旨（見原判決第五頁第十至十六行）；似以勘驗比對前開支
票上印文為證據方法。然原審並未依勘驗之規定，製作勘驗筆錄
，且未於審判期日就比對之結果依法踐行調查程序，給予當事人
辯論之機會，遽自行比對印文蓋就位置及字跡墨色，而為被告有
利認定之論據，難謂適法。以上或為檢察官上訴意旨所指摘，或
為本院得依職權調查之事項，應認原判決有撤銷發回更審之原因
。被告另被訴涉犯刑法第三百二十條第一項竊盜罪嫌部分，公訴
意旨認與被告被訴偽造並行使偽造有價證券罪嫌部分有刑法修正
前牽連犯之裁判上一罪關係，為上訴效力所及，依審判不可分之
關係，應一併發回，附予敘明。
據上論結，應依刑事訴訟法第三百九十七條、第四百零一條，判
決如主文。
中    華    民    國  九十九  年    八    月    五    日
                      最高法院刑事第八庭
                          審判長法官  洪  文  章
                                法官  王  居  財
                                法官  郭  毓  洲
                                法官  黃  梅  月
                                法官  邱  同  印
本件正本證明與原本無異
                                      書  記  官
中    華    民    國  九十九  年    八    月    九    日
                                                      Ｑ

司法院資訊處製作；財團法人民間司法改革基金會備份。
